臺灣臺中地方法院民事判決　　　　　　　 99年度婚字第945號
原　　　告　李晃宏
被　　　告　胡月媚
上列當事人間請求離婚事件，本院於民國一百年一月十一日言詞
辯論終結，判決如下：
    主      文
原告之訴駁回。
訴訟費用由原告負擔。
    事實及理由
壹、原告主張：
一、被告為大陸地區人民。兩造於民國九十三年四月六日在大陸
    地區結婚，雙方約定被告應至臺灣地區與原告共同生活，且
    以原告之住所為共同住所，之後被告至臺灣地區與原告共同
    生活。詎被告於九十六年四月八日無故離家，拒絕與原告共
    同生活。被告棄原告於不顧，顯然違背同居義務，原告乃訴
    請履行同居，於九十九年六月八日經鈞院以九十九年度司家
    調字第五一三號履行同居事件中，雙方調解成立。被告同意
    於九十九年六月八日前，返回原告位於臺中市○○區○○街
    一六六號六樓住處履行同居，並每天返家居住。然被告迄今
    仍不履行每日返家居住，顯然惡意遺棄原告在繼續狀態中。
    為此，爰依民法第一千零五十二條第一項第五款規定，請求
    判決離婚等語。
二、綜上，爰聲明：准原告與被告離婚。
貳、被告辯以：
一、原告所述不實，伊均予以否認。伊婚後除偶爾返回大陸地區
    外，一直與原告同住於臺中市○○區○○街一六六號六樓住
    處，並未無故離家。因原告並未給付伊家庭生活費用，伊為
    了生活，僅能外出工作，有時候去做二十四小時之看護，在
    工作期間不能返家，然若沒有工作時均住在家裡，且因伊不
    認識路，去工作時都是原告協助接送。伊不在家時是去工作
    賺取生活費，並非離家，伊並無做錯事，不願意離婚。
二、綜上，爰聲明：如主文所示。
參、得心證之理由：
一、按夫妻之一方為臺灣地區之人民，一方為大陸地區之人民者
    ，其判決離婚之事由，依臺灣地區之法律，臺灣地區與大陸
    地區人民關係條例第五十二條第二項定有明文。次按夫妻之
    一方有以惡意遺棄他方在繼續狀態中者，他方得向法院請求
    離婚，民法第一千零五十二條第一項第五款定有明文。
二、查：(一)原告主張：原告為臺灣地區人民，被告為大陸地區人
    民之事實，業據其提出戶籍謄本在卷可稽。是本件離婚事件
    依臺灣地區與大陸地區人民關係條例第五十二條第二項規定
    ，應適用臺灣地區法律。(二)原告主張：兩造於九十三年四月
    六日結婚，現婚姻關係仍存續中之事實，為被告所不爭執，
    並有戶籍謄本、結婚公證書在卷可稽，原告此部分之主張堪
    信為真實。(三)原告主張：被告婚後至臺灣地區與原告共同生
    活，惟於九十六年四月八日無故離家，拒絕與原告同住，顯
    然違背同居義務，原告乃訴請履行同居，於九十九年六月八
    日經本院以九十九年度司家調字第五一三號履行同居事件中
    ，雙方調解成立。被告同意於九十九年六月八日前，返回原
    告位於臺中市○○區○○街一六六號六樓住處履行同居，並
    每天返家居住。惟被告迄今仍不履行等事實，固據其提出受
    （處）理失蹤人口案件登記表、本院九十九年度司家調字第
    五一三號調解程序筆錄為證。然為被告所否認，辯稱：因原
    告並未給付伊家庭生活費用，伊始外出做看護，且原告亦同
    意伊外出工作。伊並非無故出去玩，若無工作時，伊均住在
    家裡等語。原告對於：其並無支領退休金，故無法給付被告
    家庭生活費用，及其同意被告外出工作，擔任醫院之看護一
    職之事實，並不爭執。而原告主張：被告之前並未每日返家
    居住之事實，雖為被告所不爭執。惟被告辯稱：之前係因醫
    院看護之工作性質，有時係二十四小時制，故伊並無法每日
    返家與原告同住。但伊現在可以同意儘量將工作改成十二小
    時制，儘量每日返家與原告同住等語。原告於本院一百年一
    月十一日言詞辯論時，亦自承：被告現已每日返家與其同住
    （惟被告並未每日僅工作十二小時，仍每日工作十五小時）
    。由上可知，被告並未有無故未與原告同居之事實，且現今
    與原告同住。至原告主張：被告返家同住都是形式上的，伊
    並沒有煮飯，也沒有照顧其之事實，經核尚與法定離婚事由
    之「惡意遺棄」有間，附予敘明。(四)綜上所述，被告現已無
    未與原告同居之事實，且之前係因工作之關係，致未每日返
    家與原告同住。此外，本院復查其他事證，足認被告確有未
    履行同居義務，惡意遺棄原告，且在繼續狀態中之事實。從
    而，原告依民法第一千零五十二條第一項第五款規定，提起
    本件離婚之訴，難認為有理由，應予駁回。
肆、訴訟費用負擔之依據：民事訴訟法第七十八條。
中    華    民    國   100    年    1     月    25    日
                  家事法庭    法  官  唐敏寶
以上正本係照原本作成。
如對本判決上訴，須於判決送達後二十日之不變期間內，向本院
提出上訴狀。
如委任律師提起上訴者，應一併繳納上訴審裁判費。
中    華    民    國   100    年    1     月    25    日
                              書記官  丁文宏